臺灣高等法院刑事判決
110年度上訴字第3387號
上  訴  人  
即  被  告  林家豪




選任辯護人  李蒼棟律師(法扶律師)          
上列上訴人即被告因違反毒品危害防制條例案件，不服臺灣宜蘭
地方法院109年度訴字第390號，中華民國110年9月29日第一審判
決（起訴案號：臺灣宜蘭地方檢察署109年度偵字第4417、5143
號），提起上訴，本院判決如下：
    主  文
原判決關於有罪及定應執行刑部分均撤銷。
林家豪販賣第三級毒品，共貳罪，各處有期徒刑肆年肆月。應執
行有期徒刑伍年。
扣案之HTC牌行動電話壹支（IMEI碼：0000000000000000，含SIM
卡壹張）沒收。未扣案之犯罪所得現金新臺幣肆仟元沒收，於全
部或一部不能沒收或不宜執行沒收時，追徵其價額。
    事  實
一、林家豪知悉甲苯基乙基胺戊酮(起訴書誤載為甲苯乙基胺戊
    酮）係毒品危害防制條例第2條第2項第3款規定之第三級毒
    品，依法不得販賣，竟意圖營利，基於販賣第三級毒品之犯
    意，分別於附表編號1、2所示之日前，先持其所有之HTC牌
    行動電話（IMEI碼：0000000000000000，含SIM卡1張）登入
    通訊軟體臉書messenger，以暱稱「吁吁午」與簡偉杰聯繫
    後，再分別於附表編號1、2所示時間、地點，將附表編號1
    、2所示毒品交付簡偉杰，並向簡偉杰收取附表編號1、2所
    示價金後，隨即離去。嗣經警於民國109年4月13日下午9時
    許，查獲簡偉杰持有含甲苯基乙基胺戊酮成分之毒品13包，
    而循線查悉上情。
二、案經宜蘭縣政府警察局宜蘭分局報告臺灣宜蘭地方檢察署檢
    察官偵查起訴。
    理  由
一、程序方面：
　㈠審理範圍：
　　原審判決被告林家豪一部有罪，一部無罪。本案僅被告提起
    上訴，檢察官則未上訴，故本件審理範圍為原判決有罪部分
    。
　㈡證據能力：
    本件認定事實所引用之卷內所有人證、文書證據暨物證，並
    無證據證明係公務員違背法定程序所取得，檢察官、被告及
    其辯護人於本院審理時迄至言詞辯論終結時止，對證據能力
    一節亦均未提出異議，故均得引為本案證據，合先說明。
二、認定犯罪事實所憑之證據及理由：　
　㈠上開犯罪事實，業據被告於本院審理時坦承不諱(本院卷第10
    0、150～151頁)，核與證人簡偉杰於偵查及原審審理時證述
    之情節相符（他字卷第15～18、29、165正、背面、216正、
    背面，原審卷第123～133頁），並有通訊軟體臉書messenger
    對話紀錄截圖4張（他字卷第23、24、26、27頁）、慈濟大
    學濫用藥物檢驗中心109年5月5日慈大藥字第109050555號函
    覆之鑑定書1份（他字卷第34～35頁）、搜索扣押筆錄、扣押
    物品目錄表、扣押物品收據（他字卷第41～47頁）、監視器
    錄影截圖畫面4張（他字卷第37～40頁）、車輛詳細資料報表
    1份等在卷可參（他字卷第95頁），足見被告之任意性自白
    與事實相符，堪以採信。
　㈡按販賣毒品之所謂販賣行為，係行為人基於營利之目的，而
    販入或賣出毒品而言。販賣毒品者，其主觀上須有營利之意
    圖，且客觀上有販賣之行為即足構成，至於實際上是否已經
    獲利則非所問。即於有償讓與他人之初，係基於營利之意思
    ，並著手實施，而因故無法高於購入之原價出售，最後不得
    不以原價或低於原價讓與他人時，仍屬販賣行為。必始終無
    營利之意思，縱以原價或低於原價有償讓與他人，方難謂為
    販賣行為，而僅以轉讓罪論處（最高法院106年度台上字第8
    65號、105年度台上字第1684號判決參照）。次按販賣毒品
    係違法行為，亦無公定價格，可任意分裝增減份量及純度，
    且每次買賣之價格、數量，亦隨時依雙方之關係深淺、資力
    、需求量、對行情之認知、來源是否充裕、查緝是否嚴緊、
    購買者被查獲時供出來源之可能風險評估等因素，而異其標
    準，故常機動調整，非可一概而論。從而，販賣之利得，除
    非經行為人詳細供出其販賣毒品之進價及售價，且數量俱臻
    明確外，實難察得其具體得利之實情；然販賣者從價差或量
    差中牟利，方式雖異，惟其販賣之目的在於意圖營利則屬同
    一。是舉凡有償交易，除足以反證其確係另基於某種非圖利
    本意之關係外，尚難祇因無法查悉其精確之販入價格，作為
    是否高價賣出之比較，即謂其無營利之意思而阻卻販賣犯行
    之追訴。再者，毒品之價格不低，取得不易，苟無利可圖，
    應無甘冒被查緝法辦之風險，平白無端轉讓他人，而有從中
    賺取價差或量差以牟利之意圖（最高法院106年度台上字第1
    229號、105年度台上字第2185號、105年度台上字第738號判
    決均同此見解）。查被告於本院審理時供稱附表編號1、2部
    分所示犯行，分別獲利新臺幣（下同）500元、1500元等語
    明確（本院卷第151頁），足認被告有營利之意圖甚明。
　㈢綜上所述，本案事證明確，被告犯行均堪認定，應予依法論
    科。
三、新舊法比較：
    按行為後法律有變更者，適用行為時之法律。但行為後之法
    律有利於行為人者，適用最有利於行為人之法律。刑法第2
    條第1項定有明文。被告行為後，毒品危害防制條例業已修
    正、增訂，並於109年1月15日經總統公布，其中第4條、第9
    條等規定，於同年7月15日施行。查：
　㈠修正前毒品危害防制條例第4條第3項規定：「製造、運輸、
    販賣第三級毒品者，處7年以上有期徒刑，得併科新臺幣7百
    萬元以下罰金。」修正後則規定：「製造、運輸、販賣第三
    級毒品者，處7年以上有期徒刑，得併科新臺幣1千萬元以下
    罰金。」修正後之規定提高得併科之罰金，經比較新舊法之
    結果，修正後之刑度顯較修正前為重，並未較有利於行為人
    ，應依刑法第2條第1項前段規定，適用被告行為時即修正前
    毒品危害防制條例第4條第3項規定。
　㈡另毒品危害防制條例雖修正增訂第9條第3項規定：「犯前五
    條之罪而混合二種以上之毒品者，適用其中最高級別毒品之
    法定刑，並加重其刑至二分之一。」然本項係屬另一獨立之
    犯罪型態，依刑法第1條所定之「罪刑法定原則」及「法律
    不溯及既往原則」，本案被告販賣混合摻有前開第二級、第
    三級毒品成分粉末包之犯行，自不適用其行為後增訂之毒品
    危害防制條例第9條第3項規定論處。
　㈢綜上，經綜合比較結果，應以修正前規定較有利於被告，依
    前開說明，應一體適用109年1月15日修正前之毒品危害防制
    條例規定論處，且無修正後同條例第9條第3項加重其刑規定
    之適用。
四、論罪：
　㈠核被告所為，均係犯修正前毒品危害防制條例第4條第3項之
    販賣第三級毒品罪。被告各次販賣第三級毒品前，持有該等
    毒品之行為，因無證據顯示純質淨重已各達20公克以上，自
    無「為販賣之高度行為所吸收不另論罪」之問題，附此敘明
    。
  ㈡被告所犯2罪，時間不同、犯意各別，行為互殊，應予分論併
    罰。
　㈢按犯罪之情狀顯可憫恕，認科以最低刑度仍嫌過重者，得酌
    量減輕其刑，刑法第59條定有明文，所謂顯可憫恕，係指被
    告之犯行有情輕法重之情，客觀上足以引起一般人同情，處
    以法定最低刑度仍失之過苛，尚堪憫恕之情形而言；再者，
    販賣毒品之人，其原因動機不一，犯罪情節未必盡同，或有
    大盤毒梟者，亦有中、小盤之分，甚或僅止於吸毒者友儕間
    為求互通有無，其販賣行為所造成危害社會之程度自屬有異
    ，法律科處此類犯罪，所設之法定最低本刑卻相同，不可謂
    不重。倘依其情狀處以有期徒刑，即足以懲儆，並可達防衛
    社會之目的者，自非不可依客觀之犯行與主觀之惡性二者加
    以考量其情狀，是否有可資憫恕之處，適用刑法第59條之規
    定酌量減輕其刑，期使個案裁判之量刑，能斟酌至當，符合
    比例原則。本案被告2次販賣第三級毒品犯行，雖助長毒品
    流通，戕害他人健康，危害非輕，惟其販賣第三級毒品種類
    單一，對象亦僅1人，對價分別僅1,000元、3,000元，實未
    獲取重大利益。復考量被告與簡偉杰為多年舊識，此部分所
    為無非吸毒同儕間賺取蠅頭小利之有償提供毒品行為，犯罪
    情節非得與大中盤毒梟等同並論，與大量販售毒品之「中盤
    」、「大盤」毒販，乃有顯著差異。而被告所犯販賣第三級
    毒品罪，為法定本刑7年以上有期徒刑，得併科700萬元以下
    罰金之罪，加以被告於本案並無毒品危害防制條例第17條第
    1項或第2項減輕其刑規定之適用，足見被告本案犯行，實有
    縱處以法定最低度刑猶嫌過重，而有情輕法重、客觀上足以
    引起一般同情，堪予憫恕之處，爰依刑法第59條規定予以酌
    減其刑。
五、撤銷原判決之理由：　　
　㈠原審認被告此部分犯行事證明確，予以論罪科刑，固非無見
    。惟被告所犯販賣第三級毒品2次之犯罪情狀，應認有刑法
    第59條規定之適用，業據前述，原審未予適用而為科刑，尚
    有未洽。被告執此指摘原判決量刑不當，為有理由，自應由
    本院將原判決有罪及定應執行刑部分，予以撤銷改判。
　㈡爰以行為人之責任為基礎，審酌被告曾有傷害、販賣第三級
    毒品、轉讓偽藥、公共危險、毀損等前案紀錄（不構成累犯
    ），有本院被告前案紀錄表在卷可參，素行非佳。且其正值
    青壯，本應依循正軌賺取金錢，竟無視政府反毒政策及宣導
    ，知悉毒品足以殘害人之身心健康，助長社會不良風氣，仍
    意圖營利而販賣第三級毒品予他人施用，應予非難。惟其販
    賣之對象單一，販賣毒品之數量及金額尚少，所生危害並非
    鉅。兼衡被告於偵查及原審尚否認犯行，惟於本院審理時終
    能坦認犯行，承認己非，並考量其國中畢業之智識程度，服
    刑前從事鋁門窗工作，與母親共同生活（戶籍謄本，本院卷
    第153頁），經濟狀況勉持，及自107年即罹患有非特定焦慮
    症、失眠症等症狀，深受精神疾病所苦之生活狀況（海天醫
    療社團法人海天醫院之病情說明、病歷、病程進度紀錄表，
    本院卷第111～126頁）等一切情狀，量處如主文第2項所示之
    刑，並定其應執行之刑。
六、沒收：
  ㈠按犯第4條至第9條、第12條、第13條或第14條第1項、第2項
    之罪者，其供犯罪所用之物，不問屬於犯罪行為人與否，均
    沒收之，毒品危害防制條例第19條第1項定有明文。次按供
    犯罪所用、犯罪預備之物或犯罪所生之物，屬於犯罪行為人
    者，得沒收之；前2項之沒收，於全部或一部不能沒收或不
    宜執行沒收時，追徵其價額，刑法第38條第2項、第4項分別
    定有明文。扣案之HTC牌行動電話1支（IMEI碼：0000000000
    000000，含SIM卡1張），為被告所有用以與簡偉杰聯繫之工
    具，業據被告供明（原審卷第230～231頁），而為其販賣第
    三級毒品罪所用之物，應依毒品危害防制條例第19條第1項
    規定宣告沒收。
  ㈡末按犯罪所得，屬於犯罪行為人者，沒收之。但有特別規定
    者，依其規定；前2項之沒收，於全部或一部不能沒收或不
    宜執行沒收時，追徵其價額，刑法第38條之1第1項前段、第
    3項，分別定有明文。本案被告分別以1,000元及3,000元之
    價格，販賣第三級毒品予簡偉杰，屬其犯罪所得，爰依上開
    規定沒收，於全部或一部不能沒收或不宜執行沒收時，追徵
    其價額。
據上論斷，應依刑事訴訟法第369條第1項前段、第364條、第299
條第1項前段，判決如主文。
本案經檢察官張立言提起公訴，檢察官吳慧蘭到庭執行職務。
中　　華　　民　　國　　111 　年　　1 　　月　　18　　日
                  刑事第七庭    審判長法　官  孫惠琳
                                      法　官  連雅婷
                                      法　官  張育彰
以上正本證明與原本無異。
如不服本判決，應於收受送達後20日內向本院提出上訴書狀，其
未敘述上訴之理由者並得於提起上訴後20日內向本院補提理由書
（均須按他造當事人之人數附繕本）「切勿逕送上級法院」。
                                      書記官  蔡麗春
中　　華　　民　　國　　111 　年　　1 　　月　　18　　日

附錄：本案論罪科刑法條全文　
修正前毒品危害防制條例第4條
製造、運輸、販賣第一級毒品者，處死刑或無期徒刑；處無期徒
刑者，得併科新臺幣2千萬元以下罰金。
製造、運輸、販賣第二級毒品者，處無期徒刑或7年以上有期徒
刑，得併科新臺幣1千萬元以下罰金。
製造、運輸、販賣第三級毒品者，處7年以上有期徒刑，得併科
新臺幣7百萬元以下罰金。
製造、運輸、販賣第四級毒品者，處5年以上12年以下有期徒刑
，得併科新臺幣3百萬元以下罰金。
製造、運輸、販賣專供製造或施用毒品之器具者，處1年以上7年
以下有期徒刑，得併科新臺幣1百萬元以下罰金。
前五項之未遂犯罰之。

附表
編號 購毒者 交易時間 交易地點 毒品及數量 金額 (新臺幣) 備註 1 簡偉杰  109年3月10日下午2時許 宜蘭縣○○市○○路0號(宜蘭火車站前) 甲苯基乙基胺戊酮1大包 1,000元 起訴書附表編號3 2 簡偉杰  109年4月13日下午1時許 宜蘭縣○○市○○路0號(宜蘭火車站前) 甲苯基乙基胺戊酮16小包 3,000元 起訴書附表編號4